【裁判字號】    99,監宣,58
【裁判日期】    991013
【裁判案由】    監護宣告
【裁判全文】
臺灣屏東地方法院民事裁定              99年度監宣字第58號
聲  請  人  乙○○
相  對  人  丙○○○
上列聲請人聲請監護宣告事件，本院裁定如下：
    主  文
宣告丙○○○（女，越南國人，西元一九八一年十二月二十日出
生，居留證統一編號：ＴＤ00000000號）為受監護宣告
人。
選定甲○○○（女、民國○○○年○月○日生、身分證統一編號
：Ｚ000000000號）為受監護宣告之人丙○○○之監護
人，並指定乙○○（男、民國○○○年○月○○○日生、身分證
統一編號：Ｚ000000000號）為會同開具財產清冊之人
。
聲請費用新臺幣壹仟元由受監護宣告之人負擔。
    理  由
一、按凡在中華民國有住所或居所之外國人，依其本國及中華民
    國法律同有禁治產之原因者，得宣告禁治產。前項禁治產之
    宣告，其效力依中華民國法律，涉外民事法律適用法第3 條
    定有明文。本件相對人丙○○○係越南國人，其夫即聲請人
    乙○○為中華民國國民，而丙○○○在中華民國有住所，揆
    諸上開規定，關於本件監護宣告自應適用越南國之法律及我
    國法。次按因精神障礙或其他心智缺陷，或不能為意思表示
    或受意思表示，或不能辨識其意思之效果者，法院得因本人
    、配偶、四親等內之親屬、最近一年有同居事實之其他親屬
    、檢察官、主管機關或社會福利機構之聲請，為監護之宣告
    ，此為本國民法第14條第1 項所明定；又在一個人患精神病
    或其他疾病而不能辨認與決定自己行為時，法院按權益關係
    人的要求，以鑒定機構的結論為基礎作出宣告其喪失行為能
    力的決定，越南民事訴訟法第22條定有明文。
二、聲請意旨略以：相對人丙○○○（女，越南人，西元1981年
    年12月20日出生，居留證號碼：TD00000000號）為聲請人之
    配偶，於民國98年12月6 日23時20分發生車禍，致嚴重腦挫
    傷併顱內出血、骨折（顱骨）等，急診送東港輔吳醫院後轉
    送高雄邱外科醫院，接受開顱手術及引流管置放術，住加護
    病房20日轉普通病房並持續使用呼吸器治療18日，再轉至東
    港安泰醫院住院治療，期間常往返醫院及東港佑康安養中心
    ，但不見起色，一直處於無法行動，不能為意思表示或受意
    思表示，亦不能辨識其意思表示之效果，為此依民法第14條
    之規定，聲請宣告丙○○○為受監護宣告人，並由聲請人之
    母甲○○○為相對人丙○○○之監護人，並指定聲請人乙○○為會同開具財產清冊之人等語，並提出邱外科醫院乙種診
    斷證明書、安泰醫療社團法人安泰醫院普通（乙種）診斷證
    明書、戶籍謄本、屏東縣警察局道路交通事故當事人登記聯
    單、中華民國居留證正反面影本、全國財產稅總歸戶財產查
    詢清單、財政部臺灣南區國稅局98年度綜合所得稅各類所得
    資料清單等件為證。
二、聲請人主張上開各情，業據其提出邱外科醫院乙種診斷證明
    書、安泰醫療社團法人安泰醫院普通（乙種）診斷證明書、
    戶籍謄本、屏東縣警察局道路交通事故當事人登記聯單、中
    華民國居留證正反面影本等件為證，並經本院前往佑康安養
    中心號，於鑑定人黃文翔醫師前點呼丙○○○，並詢問其姓
    名、住所、與聲請人之關係等問題，相對人均無反應。本院
    另就丙○○○之精神及心智狀況訊問鑑定人，經鑑定人鑑定
    結果，認丙○○○過去無明顯之重大生理疾病史，於民國98
    年12月6 日發生車禍導致頭部外傷引發顱骨骨折、顱內出血
    ，隨即陷入昏迷，經送往東港輔英醫院急救，又轉送往高雄
    市邱外科醫院緊急做腦部手術，再轉住東港安泰醫院住院治
    療，但是意識始終無法恢復，出院之後轉往安養中心接受長
    期照顧迄今。個案身體狀態方面：(1)理學檢查：身材矮小瘦
    弱、臉色蒼白、營養不良、剪短髮、全身肢體癱瘓、關節僵
    硬變形有扭曲現象、鼻腔插有鼻胃管、尿道插有導尿管、喉
    部有施行氣管切開手術、頭部有明顯開刀疤痕；(2)臨床檢查
    ：眼神呆滯、目光茫然，無法與人做口語溝通、意識不清，
    無法正確了解他人之意思表達，也無法以肢體言語表達個人
    意志，呼吸道內有許多痰卡在氣管內隨著呼吸上下氣管的聲
    音、大小便失禁，對他人之意思表達無法正確回應，不會認
    字，也不會寫字，長短期記憶能力喪失；(3)個案之精神狀態
    方面：意識昏迷、雙眼微睜，但是眼球不會隨著呼喚搜尋聲
    音來源，無法辨識家人，對外界呼喚無辦識與理會能力，認
    知功能嚴重受損，喪失語言表達能力，也無法識字，因此也
    無法筆談，對於問話也無法正確了解別人問話內容，也無法
    使用肢體語言（點頭、搖頭、揮手、伸出手指頭代表數字…
    等）正確回應，對於時間、地方、人物之定向能力完全喪失
    ，長短期記憶明顯喪失。個案日常生活狀況方面：(1)日常生
    活自理情形：進食、沐浴、翻身、大小便、移動身體…皆完
    全無法自理、無法自己坐起、無法站立、無法走動，目前靠
    鼻胃管餵食，以及使用紙尿布處理大小便；(2)經濟活動能力
    （包括管理處分自己財產之能力）：無法自行購物、無法做
    簡單之兩位數字加減計算、無法辨識錢幣幣值、不會到金融
    機構辦理存款提款、不知如何保管與儲存自己之財物，完全
    無處理財產之能力；(3)社會性：無職業功能、無社交功能、
    無法自行搭乘或使用大眾交通工具、無法自行認路回家、無
    自我安休閒活動之功能。綜上評估，個案各項功能退化嚴重
    ，生活完全無自理能力，必須長期依賴專人看護照顧。個案
    目前已經處於嚴重失智狀態因而導致個人之認知功能嚴重失
    能，為意思表示或受意思表示或辨識其意思表示效果之能力
    幾乎完全喪失，此外也已經完全失去行為能力，無法獨力處
    理個人事務與從事個人財務管理，已符合監護宣告之要件等
    情，有本院99年5 月14日勘驗筆錄、屏安醫院99年5 月14日
    屏安醫字第0990177 號函附之精神鑑定報告書附卷可稽。本
    院綜合上開勘驗結果及鑑定人之意見，認丙○○○確因精神
    障礙，致不能為意思表示或受意思表示之程度，而聲請人乃
    丙○○○之配偶，有戶籍謄本在卷可稽，故聲請人聲請對丙○○○為監護之宣告，核無不合，爰依民法第14條第1 項規
    定，宣告丙○○○為受監護宣告之人。
三、復按法院為監護之宣告時，應依職權就配偶、四親等內之親
    屬、最近一年有同居事實之其他親屬、主管機關、社會福利
    機構或其他適當之人選定一人或數人為監護人，並同時指定
    會同開具財產清冊之人；法院選定監護人時，應依受監護宣
    告之人之最佳利益，優先考量受監護宣告之人之意見，審酌
    一切情狀，並注意下列事項：一、受監護宣告之人之身心狀
    態與生活及財產狀況。二、受監護宣告之人與其配偶、子女
    或其他共同生活之人間之情感狀況。三、監護人之職業、經
    歷、意見及其與受監護宣告之人之利害關係。四、法人為監
    護人時，其事業之種類與內容，法人及其代表人與受監護宣
    告之人之利害關係，民法第1110條、第1111條第1 項、第11
    11條之1 定有明文。
四、查第三人即聲請人之母甲○○○為受監護宣告之人之婆婆，
    有意願擔任受監護宣告之人之監護人，且長期協助照護相對
    人，相對人之配偶即聲請人乙○○於本院調查時，對由甲○○○擔任相對人之監護人一事亦表示同意，有99年5 月14日
    訊問筆錄在卷為憑，是由聲請人之母負責護養及照顧相對人
    並管理其財產，應能符合法律規定及相對人之最佳利益，爰
    選定聲請人之母甲○○○為監護人。另依上開規定，法院於
    選定監護人時，應同時指定會同開具財產清冊之人及依民法
    第1113條準用同法第1099條規定，監護開始時，監護人對於
    受監護人之財產，應依規定會同當地直轄市、縣（市）政府
    指派或法院指定之人，於二個月內開具財產清冊，並陳報法
    院。為使聲請人得於期限內開具財產清冊並陳報法院，並衡
    酌聲請人乙○○係相對人之配偶，且有意願擔任會同開具財
    產清冊，爰併指定乙○○為會同開具財產清冊之人。
五、依民事訴訟法第608 條第1 項，非訟事件法第24條第1 項，
    裁定如主文。
中    華    民    國    99    年    10    月    13    日
                  家事庭        法  官  陳秀慧
以上正本係照原本作成。
如不服本裁定關於選定監護人及指定會同開具財產清冊之人等部
分，應於送達後10日內向本院提出抗告狀，並繳納抗告費新臺幣
1,000元；其餘關於宣告監護之部分，不得抗告。
中    華    民    國    99    年    10    月    13    日
                                書記官  賀燕花

司法院資訊處製作；財團法人民間司法改革基金會備份。
